【裁判字號】    89,上易,2043
【裁判日期】    890427
【裁判案由】    家庭暴力防治法
【裁判全文】
臺灣高等法院刑事判決                          八十九年度上易字第二四三號
    上  訴  人
    即  被  告  甲○○
右上訴人因家庭暴力防治法案件，不服臺灣台北地方法院八十九年度易字第四九０號
，中華民國八十九年四月二十七日第一審判決（起訴案號：臺灣台北地方法院檢察署
八十九年度偵字第二四四０號）提起上訴，本院判決如左：
    主  文
原判決撤銷。
甲○○違反保護令，處有期徒刑貳月，如易科罰金，以佰元折算壹日。
    事  實
一、甲○○係乙○○之配偶，具有家庭暴力防治法第三條第一款所稱家庭成員關係。
    甲○○曾因酒後毆打乙○○，於民國八十八年十月十二日經原審法院依同法第十
    三條第二項第二、四款之規定，以八十八年度暫家護字第八十九號民事暫時保護
    令，裁定令其不得對乙○○為不法侵害及騷擾等家庭暴力行為，並應遠離其住居
    所至少五十公尺，詎其於收受並被執行保護令後，竟因酒後不滿乙○○阻止其與
    小孩通電話，乃夥同不知前開保護令內容之陳玉葉（甲○○之母）、柳中岱（甲
    ○○之友）前往理論，乃於八十九年一月十七日晚間十時十五分許，至台北市○
    ○路○段一０五巷十八號二樓乙○○住處門外，先由甲○○敲門但未獲准進入屋
    內，嗣由陳玉葉敲門稱要探望孫子，乙○○不得已始開門，未料甲○○等三人遂
    衝入屋內，甲○○、柳中岱二人並與乙○○發生爭吵，質疑乙○○為何不讓甲○
    ○回家探望小孩，柳中岱另與乙○○拉扯，以此方式實施騷擾之行為，而違反法
    院所為前述裁定，經受乙○○退出之要求，仍滯留在屋內（侵入住宅部分未據告
    訴），嗣經警據報後前往當場查獲。
二、案經被害人乙○○訴由台北市政府警察局文山第一分局報請臺灣臺北地方法院檢
    察署檢察官偵查起訴。
    理  由
一、訊據上訴人即被告甲○○坦承於右揭時、地與陳玉葉、柳中岱至被害人乙○○住
    處，並與被害人談話，柳中岱曾與被害人乙○○發生拉扯等情，惟矢口否認有騷
    擾行為，辯稱：伊不知保護令限制伊須離被害人住處五十公尺，且保護令核發後
    ，被害人仍曾與伊同居，案發當日係柳中岱與被害人拉扯，與伊無關云云。
二、惟查，前開事實，業據被害人乙○○於偵審中指訴甚詳，並有原審八十八年暫家
    護字第八十九號民事暫時保護令、台北市政府內湖分局保護令執行紀錄表一紙在
    卷可稽，上訴人於原審審理時自承警員曾解釋保護令之內容給伊聽，則上訴人應
    當瞭解應遠離被害人住所至少五十公尺並不得打擾被害人，上訴人所辯不知保護
    令有限制伊須離被害人之住處五十公尺云云，顯係飾卸之詞，不足採信。又按家
    庭暴力防治法乃為促進家庭和諧，防治家庭暴力行為及保護被害人權益，透過國
    家公權力行使，確保家庭成員不受其他成員實施身體或精神上不法侵害行為，法
    院為保護被害人，所核發之暫時保護令自核發時起生效，且命上訴人遷出被害人
    住居所或遠離被害人之保護令，不因被害人同意上訴人不遷出或不遠離而失其效
    力。且該法所稱騷擾者，謂任何打擾、警告、嘲弄或辱罵他人之言語、動作或製
    造使人心生畏怖情境之行為（家庭暴力防治法第一條、第二條、第十六條參照）
    。據告訴人於本院審理中供稱：「聲請保護令後，有勸他（指上訴人）不要回來
    住，但他仍來來去去」。則上訴人於接獲保護令後，縱曾經被害人允許而與被害
    人同居一處屬實，惟並非表示法院核發之保護令已失效，或被害人已同意長期與
    上訴人同居一處。上訴人明知上開保護令內容，仍未經同意而至被害人住處所謂
    欲探望小孩云云，依上說明，顯屬騷擾行為。且未遠離被害人之住處至少五十公
    尺，其有違反保護令之行為甚明。本件事證明確，上訴人犯行足以認定。
三、查上訴人係告訴人乙○○所聲請依家庭暴力防治法核發保護令之相對人。其於收
    受並被執行保護令後，違反法院依該法第十三條第二、四款所為不得騷擾及應遠
    離被害人住處之裁定。核上訴人所為，係犯家庭暴力防治法第五十條第二款、第
    四款之違反保護令罪，雖上訴人一行為同時違反同條兩款之情形，乃屬單純一罪
    ；公訴人起訴書就上訴人所違反之規定，雖未引用該法第五十條第四款，惟起訴
    事實已明確記載上訴人違反法院命應遠離被害人住所之保護令，該部分業經起訴
    ，本院自得審理。原審據以論罪科刑，固非無見。惟查原判決理由並未說明上訴
    人係違反法院依該法第十三條第二款、第四款所為之裁定，係犯該法第五十條第
    二款、第四款之違反保護令罪。僅說明上訴人係犯該法第五十條第二款、第四款
    之違反保護令罪，亦未說明一行為同時違反同條兩款之情形如何處斷，理由似嫌
    簡略。且保護令核發後，告訴人也常與上訴人同處一地，為告訴人所自承，上訴
    人之刑責依上說明，雖不能因而免除，但上訴人之犯罪情節不重，原審量處有期
    徒刑四月，稍嫌過重。被告上訴意旨否認犯罪，指摘原判決不當，固非有理由。
    惟原判決既有可議，即應由本院撤銷改判。審酌上訴人於接獲保護令後，仍不知
    警惕，竟因酒後細故無視保護令內容，前往被害人住處實施騷擾，及其犯罪動機
    、目的、手段、智識程度、所生危害及犯罪情節等一切情狀，量處如主文第二項
    所示之刑，並諭知易科罰金折算之標準。
據上論斷，應依刑事訴訟法第三百六十九條第一項前段、第三百六十四條、第二百九
十九條第一項前段，家庭暴力防治法第三條第一款、第五十條第二款、第四款，刑法
第十一條前段、第四十一條，罰金罰鍰提高標準條例第二條判決如主文。
本案經檢察官檢察官陳吉穗到庭執行職務。
中      華      民      國    八十九    年      六      月    二十二    日
                              臺灣高等法院刑事第三庭
                                  審判長法  官  張  連  財
                                        法  官  張  傳  栗
                                        法  官  李  英  勇
右正本證明與原本無異。
不得上訴。
                      書記官  初  玲  玲
中      華      民      國    八十九    年      六      月    二十三    日
附錄：本判決論罪科刑法條全文
家庭暴力防治法第五十條第二款、四款
第50條  違反法院依第十三條、第十五條所為之下列裁定者，為本法所稱之違反保
        護令罪，處三年以下有期徒刑、拘役或科或併科新台幣十萬元以下罰金︰
    二、禁止直接或間接騷擾、接觸、通話或其他連絡行為。
    四、遠離住居所、工作場所、學校或其他特定場所。


司法院資訊處製作；財團法人民間司法改革基金會備份。
